【裁判字號】    97,消債抗,163
【裁判日期】    971230
【裁判案由】    更生事件
【裁判全文】
臺灣臺北地方法院民事裁定           97年度消債抗字第163號
抗  告  人  甲○○
代  理  人  陳香如律師
上列抗告人因消費者債務清理條例更生事件，對於中華民國97年
9月12日本院97年度消債更字第55號裁定提起抗告，本院裁定如
下：
    主  文
抗告駁回。
抗告程序費用新臺幣壹仟元由抗告人負擔。
    理  由
一、「按聲請更生或清算不合程式或不備其他要件者，法院應以
    裁定駁回之，但其情形可以補正者，法院應定期間先命補正
    」；「債務人與金融機構協商成立者，不得聲請更生或清算
    。但因不可歸責於己之事由，致履行顯有重大困難者，不在
    此限」；「本條例施行前，債務人依金融主管機關協調成立
    之中華民國銀行公會會員辦理消費金融案件無擔保債務協商
    機制與金融機構成立之協商，準用前項之規定」，消費者債
    務清理條例（下稱消債條例）第8條、第151條第5項、第6項
    分別定有明文。準此，債務人如於消債條例施行前，已利用
    金融主管機關協調成立之中華民國銀行公會會員辦理消費金
    融案件無擔保債務協商機制，與金融機構成立協商，即須依
    約清償債務，僅於其後發生情事變更，在清償期間收入或收
    益不如預期，致該方案履行困難甚或履行不能，且因不可歸
    責於己之事由所致，始能聲請更生或清算，至如認該協商方
    案履行有其他不適當情形，即應再循協商途徑謀求解決，不
    得逕依消債條例聲請更生，蓋該債務清償方案係經債務人行
    使程序選擇權而與債權人締結之債務清理契約，其即應受該
    契約之拘束，且消債條例更生之規範目的，係在維持債務人
    基本生活之情況下，於債務人之能力範圍內盡力清償債務，
    非謂債務人得任意利用債務清理程序減輕債務，因此，為避
    免債務人針對已成立之協商方案任意毀諾，濫用更生或清算
    之債務清理程序，須債務人於協商成立後因不可歸責於己之
    事由，致其無法履行原定清償方案，始例外得依消債條例聲
    請更生或清算。
二、本件抗告意旨略以：伊因於民國94年間帶團出國時，代旅行
    社保管之團費於國外遭搶，需賠償公司美金6萬元（折合當
    時匯率約新臺幣200萬元，又以下除特別指明為美金者外，
    均為新臺幣），乃多次向各銀行借貸，又為償付高額利息積
    欠200萬餘元卡債，並於95年間與銀行協商每月償還30,763
    元，然伊係為避免利滾利使債權金額愈益龐大，不得已方與
    銀行協商，並非與銀行處於平等地位磋商每月還款金額，實
    則，上開協商還款金額已高出伊每月賺取薪資，伊自95年8
    月起迄97年2月止期間係因伊的姊妹李美蘭、李美玲每月資
    助其生活，始得正常繳款，至97年2月後伊因經濟不景氣收
    入銳減，李美蘭、李美玲也陸續表示無力繼續無條件資助伊
    ，伊即有不可歸責原因而毀諾，因而聲明請求廢棄原裁定等
    語。
三、經查：
  (一)抗告人於消債條例施行前之95年8月間，業就其積欠各金融
    機構之無擔保債務，利用金融主管機關協調成立之中華民國
    銀行公會會員辦理消費金融案件無擔保債務協商機制，與各
    債權銀行成立協商，約定自95年8月起分80期，每月30,763
    元依各債權銀行債權金額比例清償債務，有協議書乙份在卷
    可稽（見原法院卷第32頁），抗告人雖抗辯其每月收入不足
    支應每月應攤還之數額云云，然查，依抗告人於聲請本件更
    生時提出之聲請前2年收入狀況說明書記載（見原法院卷第7
    頁），聲請人自95年5月1日起至97年1月31日止期間，每月
    收入為25,000元（包含任職羚陽旅行社月收入11,250 元及
    小費收入13,750元），自97年2月1日起至97年5月1日止月收
    入僅18,750元，核與其於抗告狀陳稱95年間每月可領取薪資
    約28,000元至30,000元之間，至97年2月後降至每月2萬餘元
    等節明顯不符，是以，抗告人有無據實說明其收入狀況，已
    屬可疑。而抗告人未提出具體證據證明伊於95年2月間之後
    收入確有明顯驟減情形，則以伊於95年8月起至97年2 月止1
    年餘期間，得持續正常履約等情觀之，尚難謂上開還款金額
    非抗告人所得負擔。
  (二)抗告人雖稱：伊得以正常履行協商，係因姊妹李美蘭、李美
    玲資助緣故云云，惟查，抗告人收入是否果如其所稱，每月
    僅2萬餘元，尚難盡信，已如前述，抗告人復未能提出其他
    證據證明其相關履約資金係向其姊妹李美蘭、李美玲借貸而
    來，則伊上開所辯，即無可取。況親友間之幫助，係基於彼
    此之情分義理，雖有可能一時救急，但豈可期待親友長期予
    以支援救助，作為履行協商條件之憑恃？是縱使抗告人有由
    其姊妹資助還款情事，其姊妹嗣後無法繼續幫助，亦非協商
    當時無法預見，故抗告人以此主張有不可歸責於己之事由致
    無法繼續履行協商條件云云，亦無可採。而抗告人前於95年
    8月間與最大債權銀行成立協商時，本應據實衡量其資力是
    否足以履行協商內容，倘其無資力履行理應不會簽下協議書
    ，縱使上開協商條件對抗告人而言著實嚴苛，或抗告人確有
    入不敷出之情形，惟此等事由亦係協商當時可得預見，核與
    「不可歸責於己之事由致履行顯有重大困難」之要件不符，
    抗告人復未提出其於成立協商後之財務狀況有何重大變動，
    使其有不可歸責於己之事由，致不能繼續履行原協商條件或
    履行顯有重大困難之證據，自難認抗告人有何合於消債條例
    第151條第5項但書規定情事，則依同條第6項規定準用同條
    第5項規定，抗告人即不得再依消費者債務清理條例規定聲
    請更生或清算。
四、綜上所述，抗告人於協商成立後，難認有何不可歸責於己之
    事由，致不能繼續履行原協商條件或履行顯有重大困難，其
    聲請更生與前開規定不符，自應予駁回，從而，原裁定駁回
    抗告人更生之聲請，核無違誤，抗告意旨猶執前詞，指摘原
    裁定不當，求予廢棄另為裁定，為無理由，應予駁回。
五、據上論結，本件抗告為無理由，依消費者債務清理條例第15
    條，民事訴訟法第495條之1第1項、第449條第1項、第95條
    、第78條，裁定如主文。
中    華    民    國    97    年    12    月    30    日
                  民事第三庭  審判長法  官  丁蓓蓓
                                    法  官  魏式瑜
                                    法  官  管靜怡
上為正本係照原本作成。
本裁定不得抗告。
中    華    民    國    97    年    12    月    30    日
                              書記官  張婕妤


司法院資訊處製作；財團法人民間司法改革基金會備份。
